最高法院刑事判決　　　　　　　　　　　　　　　九十一年度台上字第一六四一號
　　上　訴　人　乙○○
　　　　　　　　甲○○
右上訴人等因違反毒品危害防制條例案件，不服台灣高等法院中華民國九十年十二月
二十八日第二審判決（九十年度上重訴字第三０號，起訴案號：台灣板橋地方法院檢
察署八十九年度偵字第一四０一０、一四八一九、一四九四三號），提起上訴，本院
判決如左：
    主  文
上訴駁回。
    理  由
一、乙○○販賣第一級毒品部分：
本件原判決認定上訴人乙○○（綽號「溫豬」）之弟叢葆珠（另案通緝，現在大陸地
區）於民國八十九年四月間與乙○○聯絡，表示其經由大陸地區人民私運第一級毒品
海洛因九兩進入台灣地區，屆時將由大陸地區人民林清與乙○○聯絡交付海洛因，囑
咐乙○○代為販賣後將得款匯往大陸地區，上訴人應允後與叢葆珠共同基於販賣營利
之意圖，於八十九年四月間某日，在台北縣、市某不詳處所，接受非法進入台灣地區
之林清（於八十九年五月十五日為警查獲，九十年一月十四日遣返大陸地區）所交付
之毒品海洛因九兩，並於八十九年六月十九日晚間十一時三十分許，在台北縣蘆洲市
○○○路九十七巷三十二弄附近，以新台幣（下同）六十萬元之價格將該批海洛因販
賣與上訴人甲○○（由甲○○、鄭敏聰各出資三十五萬元、二十五萬元共同購買），
得款匯往大陸地區予叢葆珠。嗣鄭敏聰於八十九年七月二十日晚上十一時許，自其台
北縣新莊市○○路○段四二四號九樓住處下樓時，為警查獲並在其身上及住處分別查
扣得海洛因一包及一袋（共計標示H+A 者四包，驗餘總淨重一百四十七點一四公克，
標示H+B 者八包驗餘總淨重六十三點四一公克），警方又依鄭敏聰之供述，於八十九
年八月二日下午一時三十分許，在台北縣土城市○○街六十九巷十三號，查獲甲○○
並扣得其持有之海洛因（共計標示HR+ 者七包，驗餘總淨重七十八點零一公克，標示
HR±者三包，驗餘總淨重二百十五點五九公克），甲○○為警查獲後供出其海洛因之
來源係購自乙○○，並於八十九年八月三日中午十一時許，在台灣板橋地方法院檢察
署檢察官指揮下，由甲○○打電話約乙○○見面，乙○○依約於當日下午四時許，前
往台北縣永和市○○路與保福路口之某咖啡店外赴約時，為檢察官會同警員查獲等情
。係以上開事實，業據乙○○於警訊中坦承不諱，核與甲○○於警訊及偵查初訊中供
述情節，及鄭敏聰於偵查中證稱：伊等持有之海洛因，係甲○○向乙○○購買等情相
符。甲○○、鄭敏聰所持有經查扣之海洛因經鑑定結果，均含有海洛因成分，有搜索
扣押證明筆錄及法務部調查局八十九年八月二十五日（八九）陸（一）字第八九一七
一三二七號、八十九年八月二十二日（八九）陸（一）字第八九一七一二七０號鑑定
通知書在卷可稽。乙○○於警訊中供承：大陸地區人民林清交付海洛因之時間為八十
九年四月間，而該段期間內確有大陸地區人民林清非法滯留台灣地區，且林清於八十
七年及八十九年間曾先後兩度偷渡來台，第二次係於八十九年三月十日抵台，於同年
三月十一日至五月四日間受雇在台北市詹榮輝經營之湘之最餐廳工作，至同年五月間
在新營市為警查獲等事實，有內政部警政署大陸地區人民宜蘭處理中心九十年二月二
十一日宜字第三三四號函及所附之收容對象基資表、大陸地區人民非法入境清查表、
大陸地區偷渡、入境人民檔案資料表及訊問筆錄等影本，暨詹榮輝因雇用林清遭檢察
官聲請簡易判決處刑後之判決資料及前案紀錄表可稽。林清既係由大陸地區偷渡來台
之人，且於八十九年四月間均匿居於台北市，與乙○○所供述之情節及時間均相符合
，足證乙○○於警訊中之自白確屬事實，否則其所供之人物與時間豈有如此巧合之理
？乙○○事後辯稱：伊配偶姓名為劉清，因而虛構林清之人云云，顯為卸飾之詞，不
足採信。乙○○自承伊胞弟叢葆珠目前確在大陸地區，而叢葆珠之戶籍已遷出國外，
其自八十五年七月十一日出境後迄今未曾入境，且另因殺人等案件經判處罪刑及交付
感訓處分確定，目前仍在通緝中等事實，有叢葆珠之戶籍資料、出入境紀錄、台灣高
等法院檢察署刑案紀錄簡覆表、及原審被告全國通緝紀錄表可按。參酌乙○○、甲○
○分別使用之行動電話0000000000號、0000000000號之通聯紀
錄所載，顯示該二支行動電話於八十九年六月十九日晚上十一時至十二時間，均曾透
過位在台北縣蘆洲市○○○路九十七巷三十二弄一至七號之同一基地台收發訊號，足
以證明乙○○、甲○○二人於前揭海洛因交易時間前後不久，確曾分別出現在海洛因
交易現場附近。原審經徵得甲○○之同意囑託法務部調查局實施測謊鑑定結果，關於
「甲○○稱：(一)、其未向乙○○購買海洛因。」部分，經測試呈情緒波動之反應，研
判有說謊，有法務部調查局九十年十一月二十二日（九０）陸（一）字第九００六六
六九六號測謊報告書在卷可憑；乙○○於第一審坦承：伊於警訊時未被刑求等語甚詳
，就上開各項證據資料相互參酌結果，堪認乙○○確有販賣海洛因與甲○○無疑。為
其所憑之證據及認定之理由。又以乙○○雖辯稱：伊於警訊中因警方提示甲○○之筆
錄而心中害怕，乃杜撰叢葆珠、林清等情節應付云云。然查乙○○於第一審審理中已
坦承警訊時未被刑求等語，且乙○○係經檢察官親自指揮警方查獲，其遭查獲時之警
訊筆錄係於檢察官全程在場之情況下依其自行陳述之內容記載，其間並無刑求或言語
逼迫等情事，業據證人即承辦警員陳金銘、魏志豪及製作筆錄之林信輝結證無訛，且
乙○○當庭就陳金銘等三位警員上開供述情節，除就其弟叢葆珠非孔雀會之幫派份子
一節，有所爭執外，其餘就上述三位警員之證詞並未表示意見，可見其警訊所供係基
於自由意思陳述，其事後辯稱：伊因心中害怕而杜撰情節云云，顯屬事後卸飾之詞；
甲○○嗣雖又改稱未向乙○○購買海洛因云云，然甲○○不利乙○○之供述各節，經
查證結果有諸多事證得相互補強而堪認與事實相符，已詳如前述。況甲○○於八十九
年八月十五日與乙○○同庭偵訊時，方始改稱非向乙○○購買海洛因，並於第一審供
稱：「我就不敢繼續咬他，且他弟弟是天道盟孔雀會的幫派份子，現通緝中，我怕受
報復」等語，且其於第一審中亦多次陳稱未遭刑求逼供，在警局有看到檢察官，警訊
筆錄並無錯誤等語，其嗣又改稱各語，無非迴護乙○○之詞，不足資為有利於乙○○
之論據；甲○○及鄭敏聰分別為警查扣之海洛因經鑑定結果，純度雖不盡相同，惟甲
○○、鄭敏聰販入粗粒海洛因後曾加以研磨，並加入數量不詳之葡萄糖摻和分裝，業
據甲○○供明在卷，故甲○○、鄭敏聰為警查扣之海洛因純度不同，顯係因甲○○等
另行摻拌葡萄糖時所用比例不同所致，從而該鑑定結果亦不足資為有利於乙○○之論
據，詳予指駁說明。另以原審依職權傳喚詹榮輝為證，乙○○亦聲請傳喚證人詹榮輝
，惟經多次傳喚均未能合法送達，且詹榮輝僅係雇用林清在餐廳工作，對於林清有無
交付海洛因與乙○○一節未必知情，故無再傳拘其到庭調查之必要。核乙○○意圖營
利而販賣海洛因予甲○○，係犯毒品危害防制條例第四條第一項之販賣第一級毒品罪
，其持有海洛因之低度行為為販賣海洛因之高度行為所吸收，不另論罪。乙○○與叢
葆珠謀議後，基於共同犯罪之意思，推由乙○○實施販賣海洛因構成要件之行為，均
屬共同正犯。因而撤銷第一審關於乙○○販賣第一級毒品部分之不當判決，適用刑法
第十一條、第二十八條、第三十七條第一項，毒品危害防制條例第四條第一項、第十
九條第一項，改判論乙○○以販賣第一級毒品罪。審酌其尚無前科，此次係受其弟叢
葆珠之託而觸犯刑章，獲案之初能坦承犯行，態度良好，惟販賣之數量及金額非少等
一切情狀，量處無期徒刑，併依法宣告褫奪公權終身。販賣海洛因所得六十萬元依法
宣告沒收，如全部或一部不能沒收時，以其財產抵償。經核於法並無違誤。按犯罪之
時間、地點除有特殊情形外，並非構成犯罪事實之要素，有罪判決關於犯罪時間、地
點之記載，旨在辨別犯罪之同一性。原判決關於大陸地區人民林清交付海洛因與乙○
○部分，雖未詳細記載精確之日期及地點，然此並無礙於事實之認定與犯罪同一性之
辨別，尚難任意指為違法；關於大陸地區人民林清部分之相關資料、0000000
000行動電話通聯紀錄等，原審已於審判期日向乙○○提示，使其有辯解之機會（
原審卷第二二三、二二六頁），乙○○上訴意旨任意指摘原審未為提示云云，核與卷
內審判筆錄所載內容不符，並非有據。乙○○其餘上訴意旨仍執前詞爭辯，就原審採
證認事用法之職權行使，及原判決理由已明白論斷說明之事項，任意指摘原判決關於
此部分違法，非有理由，應予駁回。
二、乙○○販賣第二級毒品及甲○○部分：
按刑事訴訟法第三百七十七條規定，上訴於第三審法院，非以判決違背法令為理由，
不得為之。是提起第三審上訴，應以原判決違背法令為理由，係屬法定要件。如果上
訴理由狀並未依據卷內訴訟資料，具體指摘原判決不適用何種法則或如何適用不當，
或所指摘原判決違法情事，顯與法律規定得為第三審上訴理由之違法情形，不相適合
時，均應認其上訴為違背法律上之程式，予以駁回。本件(一)、乙○○關於販賣第二級
毒品部分上訴意旨略稱：(1)、原判決理由欄先則說明：乙○○係向綽號「阿來」者販
入安非他命，業據乙○○迭次供承不諱等情，惟繼又說明：乙○○於警訊中供稱係向
譚竟成購買安非他命云云，其理由欄之說明顯有矛盾。(2)、乙○○向監所之煙毒犯查
詢結果，以香煙單日施用海洛因有達一錢之多者，乙○○係以摻入香煙之方式施用安
非他命，其施用之量顯然較多且無致死之可能，乙○○係圖方便而一次購入數量較多
之安非他命，並非意圖營利而販入安非他命。原判決所為論斷有違經驗法則。(3)、原
審未查明乙○○於何時、何地販賣安非他命與何人，且僅以乙○○所持有之安非他命
數量較多，即遽認乙○○有販賣安非他命犯行，於法有違。(二)、甲○○上訴意旨略稱
：(1)、甲○○於警訊中為免遭警刑求，而在警員之脅迫下任其製作不實之筆錄，甲○
○於警訊中不利於己之供述，自不足採為論斷之依據。(2)、甲○○持有毒品係為供己
施用，其數量雖然較多，然不得以此即認定甲○○有販賣之意圖。(3)、原審未查明何
人向甲○○購買毒品，依法應僅論處甲○○持有毒品罪刑，原判決論處甲○○販賣第
一、二級毒品罪刑，於法有違等語。
惟查原判決認定乙○○有原判決事實欄所記載之販賣第二級毒品犯行；甲○○有原判
決事實欄所記載之共同販賣第一級毒品及共同連續販賣第二級毒品犯行，係以(一)、訊
據乙○○坦承：於原判決事實欄二、所載時、地，向綽號「阿來」者販入為警所查扣
之安非他命十九包（驗餘總淨重三百零八點七七公克）等情，而前開物品經送鑑驗結
果確屬安非他命，有內政部警政署刑事警察局鑑驗通知書在卷可稽。乙○○雖否認係
意圖販賣而販入該等安非他命，辯稱：伊係購入供己施用云云，然查依乙○○所供其
販入安非他命之數量多達十五兩之多，即於遭警查獲時該等安非他命重量仍多達三百
餘公克，且其販入安非他命之價格高達十萬元，衡諸一般之生活經驗法則，其情節顯
已踰越一般施用毒品者購買之數量及價格。又乙○○雖辯稱：伊每日施用約二公克等
語，惟依文獻Clarke's Isolation and Idenrificatio of drugs 第二版記載：「正
常人之安非他命與海洛因之最低致死劑量皆為二百毫克，一天內若單次使用超過此劑
量即有致命之可能性，數小時內大量施用於體內可產生累積現象而導致中毒或死亡」
，乙○○辯稱：伊每天吸食二公克之安非他命約二次云云，顯屬不實。又扣案之安非
他命經分裝為十九包，乙○○於警訊中供稱：伊購入該等安非他命及分裝為小包等情
甚詳，而在其住處查扣如原判決附表一所示之電子秤、塑膠杓管、杓片、夾鏈袋等分
裝工具，其中之塑膠杓管、杓片均有舀拌過安非他命，電子秤有秤過安非他命亦為乙
○○所不否認，而扣案之電子秤經鑑定結果亦檢出甲基安非他命成分，有內政部警政
署刑事警察局鑑驗通知書在卷可考，足見乙○○確有分裝所販入之安非他命，其事後
辯稱販入時即已分裝云云，不足採信。乙○○既在超過一般吸毒者使用需求之情況下
大量購入安非他命，又將之分裝藏置，參酌該十九小包安非他命中之十七小包均被分
裝成重約十七點五公克左右之份量（合約半台兩）等情，堪認乙○○係基於販賣營利
之意圖而向綽號「阿來」者販入安非他命等情，為綜合判斷。因而維持第一審關於論
處乙○○販賣第二級毒品罪刑部分之判決，駁回乙○○在第二審關於該部分之上訴。
(二)、甲○○如原判決事實欄所載販入海洛因及安非他命等之情節，業據甲○○坦承不
諱，核與鄭敏聰所供述之情節大致相符。又甲○○並不諱言警方係依鄭敏聰之供述，
至其住處搜索查扣得如原判決事實欄四、所記載之大批海洛因、安非他命、大麻、大
麻種子等毒品，及如原判決附表二所示之攪拌機等物品，而證人即承辦警員陳金銘、
魏志豪、林信輝關於上情亦為相同之供述，並有前開物品扣案可稽。且前開扣案之毒
品等分送鑑定結果，確屬海洛因、安非他命、大麻等無訛，有各該鑑定通知附卷可稽
。甲○○於警訊中明確供稱：警方人員查獲之海洛因、安非他命、大麻等，……，準
備利用它來賺錢用等情甚詳；且甲○○與鄭敏聰於販入海洛因後不久，即由甲○○以
扣案之器具磨碎摻入約二十包之葡萄糖等情，業據甲○○及鄭敏聰供明，並有在甲○
○、鄭敏聰住處查扣如原判決附表二、三所示可供攪拌、分裝毒品之物品，及在甲○
○住處查扣之PHILIPS 牌研磨機經鑑定結果有安非他命成分，有內政部警政署刑事警
察局鑑驗通知書附卷可憑，足以佐證甲○○、鄭敏聰所供上情屬實；又甲○○與鄭敏
聰遭查扣之海洛因純度僅分別約百分之六十一點四三或五十八點六七，甚至有低達百
分之二十八點六二及百分之二十四點零二者，堪認甲○○、鄭敏聰購入海洛因等毒品
後確有另行稀釋分裝之行為，而前開海洛因等果係購入為供己施用，既得自行控制每
次施用之數量，何需摻入大量之葡萄糖稀釋其純度；另甲○○於第一審自承扣案之海
洛因中有部分未摻糖者係欲留供自己施用等情；再鄭敏聰自承未施用海洛因，其尿液
經檢驗結果亦僅有安非他命陽性反應，而無嗎啡反應，其與甲○○苟非為販賣毒品牟
利，焉會集資鉅款一次大量購入超出通常吸毒者所需之數量，且又購入鄭敏聰本身未
曾施用之海洛因？堪認甲○○確係意圖營利而販入上開毒品。經徵得甲○○之同意後
囑託法務部調查局實施測謊鑑定結果，關於「甲○○稱：(一)、其未向乙○○購買海洛
因。(二)、其住處之毒品係鄭敏聰所有。」部分，經測試呈情緒波動之反應，研判有說
謊，有法務部調查局測謊報告書在卷可憑。甲○○嗣又辯稱：查扣之毒品均係鄭敏聰
所寄放等語，及鄭敏聰附和甲○○辯解內容所供述各節，均無非事後卸責及迴護之詞
，不足採信等情，予以綜合之判斷。因而維持第一審關於論處甲○○共同販賣第一級
毒品，及共同連續販賣第二級毒品罪刑部分之判決，駁回甲○○在第二審之上訴。業
已說明其所憑之證據及其認定之理由，從形式上觀察，並無違背法令之情形。而按證
據之取捨與證據之證明力如何，均屬事實審法院得自由裁量、判斷之職權；苟其此項
裁量、判斷，並不悖乎通常一般之人日常生活經驗之定則或論理法則，又於判決內論
敘其何以作此判斷之心證理由者，即不得任意指摘其為違法，而據為提起第三審上訴
之合法理由。原判決綜合前述證據資料為判斷，認定乙○○確係意圖營利而販入海洛
因；甲○○確有販賣第一級及第二級毒品之犯行，係屬其採證職權之合法行使，原判
決並已說明其證據取捨及證據證明力判斷之理由，不容任意指為違法。原判決理由欄
說明乙○○於警訊中供陳向譚竟成購買安非他命一節，不足採信等情（原判決理由欄
壹、一、(八)），即係認乙○○於警訊中所為上開供述並非實在，則原判決理由欄說明
乙○○迭次供承不諱等情，顯不包括乙○○於警訊中之上開供述，原判決理由欄前後
之說明並無矛盾不符之處。甲○○於第一審供稱：伊在警局未被刑求逼供等語甚詳（
第一審卷第一宗第六十三頁），且原審於九十年十二月十四日最後審判期日，提示甲
○○之警訊筆錄訊問甲○○有何竟見，甲○○僅答稱：應以伊在原審所供為準云云（
原審卷第二二０至二二一頁），並未抗辯警訊時警員有對其脅迫情事。況原審於調查
證據完畢開始辯論前，審判長問上訴人尚有何證據聲請調查，甲○○亦僅答稱：「東
西都是鄭敏聰放我那邊，我沒有賣」（原審卷第二二七頁），亦未對警訊筆錄內容有
所爭執，原審所踐行之訴訟程序難謂於法有違。而本院為法律審，甲○○在本院又為
上情爭執，自非依據卷內資料執為指摘之合法上訴第三審理由。又販賣第一級及第二
級毒品罪，並不以販入之後復行賣出為構成要件，苟以營利為目的，將毒品購入或將
之賣出，有一於此，其犯罪即告成立。上訴人二人上訴意旨指稱伊等未販賣海洛因或
安非他命與第三人，不構成販賣第一級及第二級毒品罪云云，顯有誤會。上訴意旨對
原審之論斷，究係違背何種法則或如何適用法則不當，並未依據卷內資料具體指摘，
徒憑己意，或就原判決已有說明之事項，或就原判決判斷證據證明力之合法職權行使
，漫指其違法，重為單純事實上之爭執，難謂係適法上訴第三審之理由，上訴人二人
此部分之上訴違背法律上之程式，應予駁回。
據上論結，應依刑事訴訟法第三百九十五條前段、第三百九十六條第一項，判決如主
文。
中      華      民      國    九十一    年      三      月    二十八    日
                              最高法院刑事第三庭
                                  審判長法官  董  明  霈
                                        法官  林  茂  雄
                                        法官  王  居  財
                                        法官  張  祺  祥
                                        法官  呂  丹  玉
      右正本證明與原本無異
                                              書  記  官
中      華      民      國    九十一    年      四      月      四      日
